【裁判字號】    97,重訴,5
【裁判日期】    970821
【裁判案由】    違反毒品危害防制條例
【裁判全文】
臺灣苗栗地方法院刑事判決               97年度重訴字第5號
公  訴  人  臺灣苗栗地方法院檢察署檢察官
被      告  乙○○  26歲民.
                    （現羈押於臺灣苗栗看守所中）
指定辯護人  陳賜良 律師
被      告  甲○○  27歲民.
                    （現羈押於臺灣苗栗看守所中）
選任辯護人  徐正安 律師
上列被告等因違反毒品危害防制條例案件，經檢察官提起公訴（
97年度偵字第1931號）暨移送併案審理（97年度偵字第3267號）
，本院判決如下：
    主  文
乙○○、甲○○共同運輸第一級毒品，各處有期徒刑拾陸年；扣
案第一級毒品海洛因壹佰肆拾顆（驗餘淨重合計柒佰壹拾伍點捌
壹公克、純質淨重合計伍佰捌拾貳點伍公克）均沒收銷燬之，供
包裝毒品使用之輕巧鞋套壹包、手套壹包、通便樂壹盒、美工刀
壹支、電話卡壹張及摩托羅拉牌手機（含門號00000000號之SIM
卡）、諾基亞牌手機（含門號00000000000 號之SIM 卡）各壹支
均沒收之。
    事  實
一、乙○○及甲○○均係香港地區人民，均明知海洛因係我國毒
    品危害防制條例第2 條第2 項第1 款所列之第一級毒品，並
    屬行政院公告為懲治走私條例「公告管制物品項目及其數額
    」甲類第4 款之管制進出口物品，不得非法持有、販賣、運
    輸，且係行政院依懲治走私條例第2 條第3 項授權公告之「
    管制物品項目及其數額」所列甲項第4 款之管制進出口物品
    ，不得私運進口。乙○○仍與真實姓名、年籍均不詳之綽號
    「阿成」香港地區成年男子；甲○○則與真實姓名、年籍均
    不詳之綽號「四哥」香港地區成年男子，分別共同基於走私
    、運輸第一級毒品海洛因之犯意聯絡及行為分擔，約定以成
    功運輸海洛因1 顆即可獲得港幣（下同）400 元之代價（以
    毒品運輸至臺灣並交付予指定人士後，返港結算報酬），先
    於民國97年4 月20日在香港地區分別由綽號「阿成」、「四
    哥」交付已包裝完畢之海洛因55顆、85顆及摩托羅拉牌手機
    （含門號00000000號之SIM 卡）、諾基亞牌手機（含門號00
    000000000 號之SIM 卡）各1 支予乙○○及甲○○，上開手
    機係供其等在港期間方便聯繫運輸毒品等相關事宜，且諾基
    亞牌手機內並建有在臺接應毒品人士的聯絡電話，供其等抵
    臺後聯繫交貨時間、地點，其等將上開已包裝完畢之海洛因
    分別以吞服之方式吞進肚內後，於翌（21）日至香港赤臘角
    機場搭乘中華航空公司CI616 號18時30分班機來臺，約於同
    日20時許抵達桃園國際機場，完成運輸上開毒品進入國境之
    工作。入境後2 人分別依該綽號「阿成」、「四哥」先前之
    指示搭乘巴士沿國道一號高速公路經苗栗縣到達臺中市，2
    人於臺中市火車站前會合後，投宿在位於臺中市○○路11號
    「哈密瓜旅店」1003號房，以排便方式將毒品排出體外，其
    間並購買電話卡試圖與綽號「阿成」及「四哥」所指定聯絡
    號碼之接應人士聯繫，惟經多次嘗試均未能順利取得聯絡，
    乙○○、甲○○2 人因此未取得約定運送海洛因之報酬。嗣
    於同月23日14時15分許，為法務部調查局中部地區機動工作
    組會同行政院海岸巡防署臺中查緝隊及豐原憲兵隊在哈蜜瓜
    旅店1003號房當場查獲並扣得乙○○及甲○○走私及運輸入
    境之海洛因共140 顆（驗餘淨重合計715.81公克、純質淨重
    合計582.5 公克），查獲上情。
二、案經法務部調查局苗栗縣調查站報請臺灣苗栗地方法院檢察
    署檢察官偵查起訴暨法務部調查局中部地區機動工作組報請
    臺灣苗栗地方法院檢察署檢察官移送併案審理。
    理  由
一、認定事實：
  (一)被告之陳述：
    被告乙○○、甲○○對於上揭事實於本院審理中均坦承不諱
    （參見本院97年8 月4 日準備程序筆錄第3 頁、97年8 月14
    日審判筆錄第6 頁）。
  (二)供本件調查之證據：
    本件並無關於證據能力之爭議，下列公訴人所提證據，均得
    供斟酌作為認定事實之依據：
    (1)被告乙○○、甲○○對於上揭事實於調查局調查時、檢察
      官偵查中及本院審理中均坦承不諱（參見97年度偵字第19
      31號偵查卷第4 頁至第9 頁、第21頁至第22頁、第42頁、
      本院97年8 月4 日準備程序筆錄第3 頁、97年8 月14日審
      判筆錄第6 頁），依刑事訴訟法第156 條第1 項規定，均
      得作為證據。
    (2)法務部調查局中部地區機動工作組搜索扣押筆錄、扣押物
      品目錄表、旅客入出境紀錄查詢資料各1 份（參見上開偵
      查卷第12頁至第14頁、第17頁至第19頁），為公務員職務
      上製作之紀錄文書，無顯不可信之情況，依刑事訴訟法第
      159 條之4 第1 款，均得為證據。
    (3)法務部調查局97年5 月22日調科壹字第09723024670 號濫
      用藥物實驗室鑑定書1 紙（參見上開偵查卷第44頁），為
      刑事訴訟法第206 條之鑑定報告，為同法第159 條第1 項
      之除外規定，得為證據。
    (4)查扣毒品照片3 張、摩托羅拉牌手機（含門號00000000號
      之SIM 卡）、諾基亞牌手機（含門號00000000000 號之SI
      M 卡）各1 支、第一級毒品海洛因140 顆（驗餘淨重合計
      715.81公克、純質淨重合計582.5 公克）、輕巧鞋套、手
      套各1 包、通便樂1 盒、電話卡1 張、美工刀1 支（參見
      上開偵查卷第14頁至第16頁），均係以物件之存在及其呈
      現之狀態為證據資料，性質上屬物證而非供述證據，均實
      施刑事訴訟程序之公務員因依照法定程序所取得，自得為
      證據。
  (三)斟酌證據認定事實：
    1.按毒品危害防制條例之運輸毒品罪，所稱之「運輸」係指
      轉運輸送而言，不以國外輸入國內或國內輸出國外者為限
      ，其在「國內運送」者，亦屬之；又倘有此意圖者，一有
      搬運輸送之行為，犯罪即已成立，並非以運抵目的地為完
      成犯罪之要件；且縱係零星或短途持送，除顯然無運輸之
      認識或意圖，得認為單純持有外，亦應論以該罪（最高法
      院94年度臺上字第2845號、93年度臺上字第1472號、92年
      度臺上字第5426號、92年度臺上字第5399號判決意旨參照
      ）。本件被告乙○○、甲○○均坦承要將扣案毒品載運至
      臺中市交付予綽號「阿成」、「四哥」所指定人士（參見
      上開偵查卷第5 頁、第8 頁），於客觀上已有轉運輸送扣
      案第一級毒品之行為，揆諸上揭說明，自堪予以認定。
    2.上揭共同運輸第一級毒品海洛因之事實，除據被告乙○○
      、甲○○於本院審理中均坦承不諱外，並有法務部調查局
      中部地區機動工作組搜索扣押筆錄、扣押物品目錄表、旅
      客入出境紀錄查詢資料各1 份、法務部調查局97年5 月22
      日調科壹字第09723024670 號濫用藥物實驗室鑑定書1 紙
      、查扣毒品照片3 張等在卷可稽，所扣得塊狀第一級毒品
      海洛因合計毛重775 公克，經函送法務部調查局濫用藥物
      實驗室鑑驗，經該實驗室以化學呈色法、氣相層析質譜儀
      分析法驗定，鑑定結果認：「一、送驗塊狀檢品85顆均含
      第一級第6 項毒品海洛因成分，合計淨重432.91公克（空
      包裝總重17.89 公克），純度79.99%，純質淨重346.28公
      克。二、送驗塊狀檢品55顆均含第一級第6 項毒品海洛因
      成分，合計淨重282.90公克（空包裝總重43.83 公克），
      純度83.50%，純質淨重236.22公克。」，有該實驗室97年
      5 月22日調科壹字第09723024670 號鑑定書1 份在卷可參
      ，扣案上揭塊狀物品中既含79.99%至83.50%不等之海洛因
      ，該扣案物品自屬第一級毒品海洛因無訛。此外，復有被
      告乙○○、甲○○分別所有持供聯絡運輸毒品使用之摩托
      羅拉牌手機（含門號00000000號之SIM 卡）、諾基亞牌手
      機（含門號00000000000 號之SIM 卡）各1 支、供包裝毒
      品用之輕巧鞋套1 包、將毒品排出體外之瀉藥通便樂1 盒
      、從排泄物中挑出毒品使用之手套1 包、供拆開毒品包裝
      用之美工刀1 支及供在臺聯繫接應毒品人士之電話卡1 張
      等物扣案可資佐證，是被告乙○○、甲○○上揭自白均與
      事實相符。從而，本件事證明確，被告乙○○、甲○○上
      揭共同運輸第一級毒品犯行，均堪認定，應予依法論科。
二、論罪科刑：
  (一)罪名：
    1.被告乙○○、甲○○所為上揭犯行，均係共同犯毒品危害
      防制條例第4 條第1 項運輸第一級毒品罪及懲治走私條例
      第2條第1項私運管制物品進口罪等2 罪。
    2.按共同正犯之意思聯絡，原不以數人間直接發生者為限，
      即有間接之聯絡者，亦包括在內。如甲分別邀約乙、丙犯
      罪，雖乙、丙間彼此並無直接之聯絡，亦無礙於其為共同
      正犯之成立（最高法院77年度臺上字第2135號判例意旨可
      資參照）。職是，被告乙○○與共同被告甲○○就所犯上
      開毒品危害防制條例第4 條第1 項之運輸第一級毒品罪間
      ，均為共同正犯。
  (二)罪數：
    1.被告乙○○、甲○○2 人持有第一級毒品海洛因之低度行
      為，應為其運輸第一級毒品海洛因之高度行為吸收，不另
      論罪。
    2.被告2 人均以一夾藏毒品入境行為同時違反毒品危害防制
      條例第4 條第1 項之運輸第一級毒品罪及懲治走私條例第
      2 條第1 項之私運管制物品進口罪等罪名，為想像競合犯
      ，應從較重之運輸第一級毒品罪處斷。
  (三)酌減其刑：
    被告乙○○家中成員有母親及弟弟，惟全家生計單憑母親1
    人打清潔零工維持，家境貧困；被告甲○○育有1 稚齡女兒
    （年僅6 歲），妻子在家照顧小孩，其為家中經濟主要來源
    ；本院審酌乙○○僅受香港則仁高中一年級即肄業及被告甲
    ○○亦僅香港賽馬會官立中學畢業之教育程度，智識均不算
    高，其等於犯後調查局調查時、檢察官偵查中及本院審理中
    均坦承犯行，犯後態度堪稱良好，其等因年輕識淺，經濟壓
    力而誤觸法網，被告甲○○本有一正當工作，原任職之運輸
    公司將其裁員後，一時無法面對孩子未來教育費、家庭生活
    開銷等費用壓力而走險徒，參酌其等犯後均深表後悔等一切
    情狀，衡情被告2 人之犯罪情狀均顯堪憫恕，本院倘依毒品
    危害防制條例第4 條第1 項規定宣告法定最低刑無期徒刑，
    仍屬失之過苛而不盡情理，不免予人情輕法重之感，亦難謂
    符合罪刑相當性及比例原則，是其等犯罪情狀相較於法定之
    重刑，在客觀上足以引起一般人之同情，爰均依刑法第59條
    之規定，均酌量減輕其刑，以勵其等向上。
  (三)量刑：
    爰審酌被告乙○○、甲○○所為犯行對於社會治安之潛在威
    脅，然並未發生實害及於犯後均坦承犯行之態度等一切情狀
    ，爰分別量處如主文所示之刑，以警傚尤。
  (四)沒收：
    1.按沒收為從刑之一種，依主從不可分原則，應附隨緊接於
      主刑之下而同時宣告；又共同正犯因相互間利用他人之行
      為，以遂行其犯意之實現，本於責任共同之原則，有關沒
      收部分，對於共犯間供犯罪所用之物，自均應為沒收之諭
      知。扣案之第一級毒品海洛因140 顆（驗餘淨重合計715.
      81公克、純質淨重合計582.5 公克），為違禁物，均應依
      毒品危害防制條例第18條第1 項前段之規定，宣告沒收銷
      燬之。另綽號「阿成」及「四哥」分別交付被告乙○○、
      甲○○之摩托羅拉牌手機（含門號00000000號之SIM 卡）
      、諾基亞牌手機（含門號00000000000 號之SIM 卡）各1
      支，均屬其等所有供聯絡運輸毒品使用之物，而扣案之輕
      巧鞋套1 包係供包裝毒品使用、通便樂1 盒係瀉藥之一種
      ，被告2 人利用其製造人為腹瀉以將毒品排出體外、手套
      1 包係被告2 人持供將毒品從排泄物中挑出、美工刀1 支
      則係供拆開毒品包裝使用，電話卡1 張則係供在臺聯繫接
      應毒品之人士，上開扣案物品均係供本件運輸第一級毒品
      所用之物，自應依毒品危害防制條例第19條第1 項之規定
      諭知沒收。至同時扣案之SONY ERICSSON 牌手機（含門號
      00000000號之SIM 卡）1 支，係被告乙○○所有供其與在
      香港之朋友等私人使用之物，既非屬本件運輸毒品犯罪使
      用之物，爰不予宣告沒收。
    2.上開宣告沒收之扣案手機內之SIM 卡係由電信公司於訂立
      手機使用契約之時交付予客戶使用，惟實際上電信公司與
      手機使用人終止契約時，電信公司均未要求繳回該SIM 卡
      ，復以電信公司斷話停止服務時並不需透過SIM 卡，縱SI
      M 卡繳回亦無法回收而為同一之使用（同一門號重新出租
      予他人亦係提供1 全新之SIM 卡）等情以觀，回歸動產所
      有權誰屬係以動產佔有之外觀為權利表徵原則觀之，非不
      得謂該SIM 卡為被告所有之物，為避免將來執行之複雜，
      爰併予宣告沒收。
    3.又被告2 人為本件運輸毒品之犯行，均因案發而未取得任
      何報酬，自無須宣告沒收犯罪所得，併予敘明。
據上論結，應依刑事訴訟法第299 條第1 項前段，毒品危害防制
條例第4 條第1 項、第18條第1 項前段、第19條第1 項，懲治走
私條例第2 條第1 項，刑法第11條、第28條、第55條、第59條，
判決如主文。
本案經檢察官黃俊鳴到庭執行職務。
中    華    民    國    97    年    8     月    21    日
                  刑事第二庭  審判長法  官  吳  炳  桂
                                    法  官  林  靜  雯
                                    法  官  楊  清  益
以上正本證明與原本無異。
如不服本判決，應於判決送達後10日內向本院提出上訴狀（應抄
附繕本），其未敘述上訴理由者，應於上訴期間屆滿後20日內補
提理由書狀於本院，上訴於臺灣高等法院臺中分院。
                                    書記官  蘇  文  熙
中    華    民    國    97    年    8     月    22    日
附錄本件論罪科刑法條：
毒品危害防制條例第4 條第1 項：
製造、運輸、販賣第一級毒品者，處死刑或無期徒刑；處無期徒
刑者，得併科新臺幣1 千萬元以下罰金。


司法院資訊處製作；財團法人民間司法改革基金會備份。
